【裁判字號】    98,訴,714
【裁判日期】    980727
【裁判案由】    妨害性自主罪
【裁判全文】
臺灣臺北地方法院刑事判決               98年度訴字第714號
公  訴  人  臺灣臺北地方法院檢察署檢察官
被      告  丙○○
選任辯護人  賈育民律師
            蕭明哲律師
上列被告因妨害性自主罪案件，經檢察官提起公訴（98年度偵字
第10055、10091號），本院判決如下：
    主  文
丙○○依法令服務於國家，具有法定職務權限之公務員，假借職
務上之權力、機會，對於男子以違反其意願之方法而為性交罪，
處有期徒刑參年伍月。
    事  實
一、丙○○係臺灣臺北地方法院檢察署（以下稱該署）法警，受
    派在該署位於台北市○○區○○街2段26號第二辦公室執行
    勤務，為依法令服務於國家，具有法定職務權限之公務員，
    於民國98年4月13日上午9時許，受觀護人之指示，帶領受緩
    起訴處分從事義務勞務之甲○（代號00000000，真實姓名年
    籍詳卷，下稱甲○）在該署第二辦公大樓9樓從事義務勞務，
    丙○○於甲○工作期間，先以「是否願以身相許」表示欲與甲
    ○發生親密關係等言語挑逗甲○，甲○則明確以「不要」等語
    加以拒絕，詎丙○○已知甲○拒絕之意，仍不死心，竟假借
    職務上之權力、機會，於當日中午休息時間，擅自帶甲○至
    同大樓7樓暫時空置無人辦公之辦公室，讓甲○在辦公室最內
    側之房間內休息，同日下午3時33分許，丙○○基於妨害性
    自主之犯意，利用甲○躺在鋪有紙板之地板上休息之際，違
    反甲○之意願，先以徒手撫摸甲○胸部，甲○突驚醒後，翻身
    及扭曲身體，並告知丙○○：「不要用」等語，丙○○明知
    於此，仍強行拉開甲○牛仔褲拉鍊，徒手隔著內褲撫摸甲○陽
    具，再將內褲褪去，對甲○手淫，甲○因顧慮丙○○為法警，
    知悉其個人資料及其尚需服30多小時勞務，一時之間不知如
    何抵抗，僅不斷扭動身體抗拒，並再次告知丙○○：「不要
    用」等語，丙○○仍強行對甲○強制猥褻得逞，旋丙○○離
    開現場，甲○則在現場不知如何自處，並瑟縮身體發呆，約
    10分鐘後，丙○○竟再回到現場，承續前揭之犯意，徒手對
    裝睡之甲○全身為撫摸，隨即將甲○牛仔褲及內褲褪去，對甲
    ○手淫，及對甲○陽具為口交，經甲○扭曲身體，並以手撥開
    丙○○，以為阻擋，丙○○不顧甲○反對之意，仍強行為口
    交，以此違反甲○意願之方式，而強制性交得逞。
二、案經甲○訴由臺北市政府警察局萬華分局移送暨臺灣臺北地
    方法院檢察署主動分案偵查起訴。
    理  由
壹、程序部分：
一、被告丙○○於警、偵訊之供述，非出於強暴、脅迫、利誘、
    詐欺、疲勞訊問、違法羈押或其他不正方法取得，依刑事訴
    訟法第156條第1項、第158條之2得採為證據。
二、證人甲○於本院具結之證據，與其分別於警、偵訊（具結）
    之供述大致相符，及證人即該署第二辦公室主任觀護人王禎
    郎於本院準備程序時之具結後所為之證述均得採為證據。
三、按被告以外之人於審判外之陳述，雖不符前4條之規定，而
    經當事人於審判程序同意做為證據，法院審酌該言詞陳述或
    書面陳述作成時之情況，認為適當者，亦得為證據。當事人
    、代理人或辯護人於法院調查證據時，知有第159條第1項不
    得為證據之情形，而未於言詞辯論終結前聲明異議者，視為
    有前項之同意，為刑事訴訟法第159條之5所明定。證人甲○
    、陳佳琳分別於警、偵訊之供、證述，被告於審判期日均表
    示無意見，證人甲○於警訊之供述本院認為適當，依上述規
    定，得為證據；證人甲○、陳佳琳等於偵查中具結證述，核
    無顯不可信之情況，依同法第159條之1第二項得為證據。
四、後列非供述證據，均非違法取得之證據，且或係從事業務之
    人於業務上製作之證明文書、記錄文書，核無顯不可信情況
    ，故依同法第158條之4反面解釋、第159條之4第二款得為證
    據；又本院認定事實所引用之下列鑑驗書，乃依法定程序所
    為之鑑定，且被告及辯護人對於證據能力均表示無意見，自
    均有證據能力。
貳、實體部分：
一、訊據被告丙○○固不否認有於上揭時地藉職務上帶領從事義
    務勞務之機會，撫摸告訴人甲○胸部、強行拉開告訴人牛仔
    褲拉鍊，徒手隔著內褲撫摸告訴人陽具，再將內褲褪去，對
    告訴人手淫等強制猥褻之事實，惟矢口否認有何強制性交之
    犯行，辯稱：伊無妨害性自主之犯意，伊認為當時係得到告
    訴人之默許，無違反告訴人之意願，且渠僅係以手沾唾液及
    將唾液吐在告訴人陰莖上之方式對告訴人手淫，並無為告訴
    人口交云云。經查：
（一）就被告撫摸告訴人胸部、生殖器及徒手為告訴人手淫之行
      為部分，業據被告所不否認，核與告訴人迭於警詢、偵查
      （具結）及本院審理時（具結）指訴之情節相符；而被告
      有帶領受緩起訴處分之告訴人至臺灣臺北地方法院檢察署
      第二辦公大樓9樓從事義務勞務工作之事實，業經證人即
      更生保護會台北分會助理幹事陳佳琳於偵訊時結證稱：「
      告訴人是觀護人分配給我們，因為我是杷股機構的義務勞
      務執行機構，因為觀護人調部辦事，所以我們義務勞務案
      件就比較少，所以若有義務勞務就會跟其他股觀護人說有
      適合我們的就分配給我們，告訴人就是被別股分到我們這
      一股，4/13因為要準備司法保護業務視察，所以要先整理
      好會場（9樓會議室），所以告訴人一早來，因為我要準
      備視察業務，所以請許先生幫忙，他是在觀護人室櫃檯，
      他是受理個案，再遞給觀護人約談，還有單一窗口等業務
      ，當天我請許先生幫忙，我請許先生帶告訴人去整理會場
      ，這期間在早上時我有看到告訴人和許先生在整理會場，
      桌巾、牌子都好了，當時許先生帶告訴人去休息沒有跟我
      說。」等語（參偵查卷第49頁），復有臺灣臺北地方法院
      檢察署觀護人書面報告附卷可資佐證，堪信為真。
（二）雖被告以無強制性交行為，係以手沾唾液為告訴人手淫云
      云置辯，查與告訴人迭於警詢、偵查（具結）、本院審理
      時（具結）所證：「到了中午休息時間，該位法警許先生
      便帶我一個人，各攜帶一個紙箱到該地檢署辦公室的7樓
      去午休，到了7樓發現該處是一個廢棄髒亂的辦公室，...
       之後該位許姓法警離開後我便在鋪在地上的紙箱上午休
      睡覺，睡到一半時我覺得有人在撫摸我的全身，在半夢半
      醒之中我覺得有人沿著我的胸部往我的下體及腳部方向撫
      摸下去，而且來回數次，於是我張開眼睛便先看到許姓法
      警的衣服、褲子、鞋子，然後我就開始掙扎、翻身，並說
      ：不要用，但是該位許姓法警還是一直摸我的身體，因當
      時我所穿著的牛仔褲很緊，所以該位許姓法警用力扯開褲
      子鈕釦把我的牛仔褲拉鍊打開，先用手隔著內褲撫摸我的
      生殖器，撫摸了很久（摸了大約有5分鐘左右）之後，他
      又再把手伸進我的內褲裡面直接撫摸我的生殖器，然後他
      又幫我打手槍（手淫），但是我一直跟他說不要用，並且
      一直扭動自己的身體要反抗他對我的行為，接下來該位許
      姓法警突然中途便離開。當該位許姓法警離開後我便坐起
      來，覺得很難過也很害怕，因為我還要在這個機構擔服勞
      務40小時，怕會再遭遇這樣的難堪情形。想起他是法警，
      又知道我的檔案，所以我就在現場慌了發呆，發呆約3分
      鐘後我看我的行動電話時間是15：25，又聽到有人乘坐電
      梯走進來，我便又再假裝睡著，心裡想說是要叫我起床繼
      續工作，我便假睡瞇著眼睛看著發現又是該位許姓法警前
      來，然後該位許姓法警又再對我先伸手撫摸我的全身、用
      嘴巴舔咬我的雙手手掌部位，然後又再脫我的牛仔褲，再
      把我內褲脫下，然後幫我手淫，接下來我便看他跪趴著，
      用他的嘴巴含著我生殖器對我口交。第二次的過程約莫有
      10分鐘左右，然後他就離開了。... 我被許姓法警性侵害
      時，我有掙扎阻止他對我進行性侵害，就是一直扭曲的身
      體，並且撥開他的手以阻止他對我性侵害。」、「睡夢中
      我覺得有人撫摸我全身上下，他從我的下半身摸上來有摸
      到身體也有摸到裡面，一開始先來回摸，之後用他的手鑽
      到我的胸部裡面摸，繼續摸，摸到胸部時我是半醒，我一
      直說不要用我，有縮著身體扭動身體抗拒，有脫我的牛仔
      褲隔著內褲摸性器官，之後又將內褲脫掉摸我性器官，有
      幫我手淫，不之過了多久，他就離開，我驚嚇害怕恐慌，
      醒來看手機約3點25分左右，我發呆約3分鐘，我慌張待在
      現場，我知道他是法警，知道我的個人資料，想到還要服
      勞役30幾個小時，我慌了不知道怎麼辦，又聽到有人走近
      辦公室，我以為是許姓先生來叫我補完今天的時數，我假
      裝睡著，又感覺跟剛開始一樣撫摸我數次，又摸我胸部跟
      性器官，一開始先摸，後來又脫我牛仔褲和內褲，用手幫
      我手淫，還幫我口交，我有反抗掙扎，我扭動身體，用手
      去推他的手，我有說不要用，他還是繼續做，第二次經過
      大概時間約10分鐘，且印象中他還有舔我的手。為何第一
      次被猥褻沒有逃走或找觀護人是因為我前天作晚上班，當
      天很累，人很疲倦、害怕、恐懼，我慌張不知道怎麼辦，
      我只想到他知道我的個人資料，又要服30幾個小時不知怎
      麼辦，他又跟我說他是法警，我第一次只是說我不要、扭
      曲身體，第二次有用手去撥開，我也說我不要。」、「我
      們鋪好紙板之後被告先離開，我就躺在紙板上睡覺，我不
      知道睡到什麼時候，發現有人一開始摸我身體，後來脫我
      褲子，有手淫感覺，我稍微睜開眼睛，看到被告在那裡用
      他的手撫摸我的生殖器，而且用他的口一直親我生殖器，
      我一直掙扎，不想要，覺得很噁心，我不曉得為什麼他忽
      然離開，整個過程大概有10分鐘，他離開之後，我整個人
      嚇到，他還有我個人的資料，我還有40個小時的勞務，我
      知道他是個法警，我不知道該怎麼做，我整個人都慌了，
      手一直在顫抖，我看了手機大概是3點多，又看到他走回
      來，我就假睡，我以為他這次是要來叫我把那40個小時做
      完，但並沒有，他再做同樣上一次動作，當時我褲子已經
      穿好，他幫我脫褲子，我有拒絕，我有跟他說我不要，因
      為那時我已經在假睡，我不曉得該怎麼辦，我還有40個小
      時，我有抵抗，有扭曲著身體說不要，他當作沒有聽見，
      持續一直在撫摸，對我口交。我不曉得過了多久他就離開
      了。整個過程就是這樣。我在警察局說被告幫我口交有看
      到他是趴跪著，我有翻轉，被告有換位置，沒有固定一個
      地方。第二次被告替我口交時，他有舔我的手掌，不記得
      是左手還是右手。... 我在睡覺過程中，第一次我說發覺
      有人碰我，當時我的睡覺姿勢是大字型仰睡。被告先碰我
      何處我已經沒有什麼印象。我有印象是我的生殖器被碰觸
      。我當天穿牛仔褲。被告脫我的牛仔褲，我屁股沒有抬起
      來。他拉拉鍊，上面的扣子解開，褲子沒有拉下來。內褲
      一樣打開這樣子。所以我的內褲、牛仔褲沒有拉下來，只
      有拉開拉鍊而已，一開始是這樣。這是第一次是這樣拉開
      拉鍊，然後有手淫。」等語（參偵查卷第9至11、40至41
      頁及本院卷第67至69頁）不合，且案發後於告訴人生殖器
      處採集之DNA檢測結果，其DNA-STR型別為混合型，研判混
      有被害人與被告之DNA，該混合型別排除被害人本身之DNA
      -STR型別後之其餘外來型別與被告型別相符，有內政部警
      政署刑事警察局98年4月20日刑醫字第0980051705號鑑驗
      書附卷可資佐證，此必因告訴人之生殖器處殘有相當量之
      被告唾液方有可能驗得被告之DNA，足認被告確有對告訴
      人口交，是被告所辯未對告訴人口交云云尚難採信。
（三）至被告所辯告訴人並未反抗，所為未違反告訴人意願一節
      ，查與前揭告訴人迭於警詢、偵查（具結）及本院審理時
      （具結）所證曾言稱「我不要」表達拒絕，並以身體扭曲
      、用手撥開被告表達反抗等語不符，已如前述；且告訴人
      於案發後在臺灣臺北地方法院檢察署第二辦公大樓1樓大
      門外抽菸、徘徊，且表情茫然、神色不安等情，有監視畫
      面附卷可稽，並經證人即萬華分局昆明街派出所員警乙○
      ○本院審理時結證稱：「被害人到派出所報案時，當時的
      語氣聽起來很緊張，表情看起來有點不安。」等語（參本
      院卷第73頁）屬實，衡諸常情，若本案係被告、告訴人二
      人基於合意發生，則此事別無第三人知悉，告訴人於事畢
      後應直接離去返家即可，何以尚停留於第二辦公大樓1樓
      外猶豫躊躇、終決定報案、又經歷至醫院採驗檢體、迭受
      警詢、偵查及本院審理時一再出庭指證等繁複程序？是被
      告上開置辯顯與經驗法則不符；參以告訴人當日係因刑事
      犯罪經緩起訴處分，至該處報到服勞務，於此前告訴人無
      何前科犯行，有告訴人前案查註紀錄表在卷可佐，本次擔
      服勞務乃首度接觸司法體系，於心理層面而言等同前往服
      刑，其身處陌生環境，工作過程中又需接受被告指揮監督
      ，告訴人之身分地位顯屬弱勢，於此情形下突遭被告性侵
      ，告訴人掛心年籍背景資料為被告所掌握、憂慮日後擔服
      勞務應如何自處等問題，因而不知所措、不敢激烈反抗係
      屬正常反應，是被告確違反告訴人意願，對告訴人為強制
      性交之行為應堪認定，是足見被告此部分所辯，委屬卸責
      之詞，不足採信。
（四）此外，證人王禎郎亦證述，案發地點當時無人辦公，從樓
      下到7樓搭電梯必須使用感應卡，所以除非係該署人員，
      無法搭電梯到該處等語（本院98年5月22日訊問證人筆錄
      可參）。可見被告將告訴人帶至案發地點房間內休息，即
      有不讓他人發現之意，更徵其早有犯意甚明，本案此外復
      有臺灣臺北地方法院檢察署履勘現場筆錄2份、臺灣臺北
      地方法院檢察署第二辦公大樓94年4月13日7樓、1樓監視
      錄影光碟、員警工作紀錄簿、本院勘驗筆錄2份等附卷可
      稽。綜上，本案事證明確，被告犯行堪以認定，應予依法
      論科。
三、按刑法第10條第5項「性交」之行為主、客體範圍，並不以
    男對女為限，即女對男、男對男、女對女，亦均屬之。而所
    謂性器、肛門、口腔被進入之主體究係己方或他方，亦不影
    響於性交行為之認定。考其立法目的，旨在保護男女之性自
    主權，以期符合目前社會實際之需求。從而，若以強暴、脅
    迫、恐嚇、催眠術或其他違反其意願之方法，使他人之性器
    進入自己的性器、肛門或口腔內之行為。例如女性對男性為
    強制性交，或男、女以強制方法對其他男性之生殖器為口交
    ，雖使男性之生殖器進入女性之陰道內，或由該男、女行為
    人口含其他男性之生殖器，而非進入該男性之生殖器或肛門
    內，但其被害人仍係該男性，仍應成立刑法之強制性交罪，
    此最高法院92年度台上字第385號判決著有明文。是核被告
    丙○○所為，係犯刑法第221條之對於男子以違反其意願之
    方法而為性交罪。又被告前後數次對告訴人撫摸胸部、生殖
    器及手淫之強制猥褻犯行，為所犯強制性交之階段行為，不
    另論罪。又被告於本案發生時，為臺灣臺北地方法院檢察署
    之法警，係依法令服務於國家，具有法定職務權限之公務員
    ，於帶領受緩起訴處分從事義務勞務之告訴人時，對告訴人
    為口交之犯行，顯係假借職務上之權力、機會故意犯瀆職罪
    章以外之本罪，應依刑法第134條加重其刑。爰審酌被告身
    為司法人員，本應奉公守法，為民服務，回饋社會，竟恃其
    法警身分，對被害人人行強制猥褻及強制性交犯行，嚴重破
    壞司法公正之形象，使司法之公信力蕩然無存，戕害司法信
    譽之情節重大，且犯罪後猶飾卸否認犯行，態度非好等一切
    情狀，量處如主文所示之刑，以示懲懲。
參、據上論斷，應依刑事訴訟法第299條第1項前段，刑法第221
    條第1項、第134條，判決如主文。
本案經檢察官李濠松到庭執行職務。
中    華    民    國    98    年    7     月    27    日
                  刑事第十二庭  審判長法  官  李英豪

                                      法  官  楊台清

                                      法  官  曾正龍
以上正本證明與原本無異。
如不服本判決，應於判決送達後10日內，向本院提出上訴狀。
                                      書記官  彭自青
中    華    民    國    98    年    7     月    27    日
附錄本案論罪科刑法條全文：
中華民國刑法第134條
公務員假借職務上之權力、機會或方法，以故意犯本章以外各罪
者，加重其刑至二分之一。

中華民國刑法第221條
對於男女以強暴、脅迫、恐嚇、催眠術或其他違反其意願之方法
而為性交者，處3年以上10年以下有期徒刑。
前項之未遂犯罰之。

司法院資訊處製作；財團法人民間司法改革基金會備份。
